【裁判字號】    90,訴,1310
【裁判日期】    920617
【裁判案由】    偽造有價證券等
【裁判全文】
臺灣臺北地方法院刑事判決                          九十年度訴字第一三一０號
    公  訴  人  臺灣臺北地方法院檢察署檢察官
    被      告  癸○○
    選任辯護人  趙國生
    被      告  寅○○
右列被告等因背信等案件，經檢察官提起公訴（八十九年度偵字第一九一三號、八十
九年度偵緝字第三一六、三一八號），本院判決如左：
    主      文
癸○○法人行為之負責人，連續違反發行人於依法規定之帳簿、表冊、傳票、財務報
告及其他有關業務文件之內容有虛偽之記載之規定，處有期徒刑參年捌月，併科罰金
壹仟萬元，罰金如易服勞役，以罰金總額與六個月之日數比例折算；又連續意圖供行
使之用，而偽造有價證券，處有期徒刑參年貳月，如附表二編號一、二所示偽造之支
票七紙均沒收。應執行有期徒刑陸年，併科罰金壹仟萬元，罰金如易服勞役，以罰金
總額與六個月之日數比例折算；如附表二編號一、二所示偽造之支票七紙均沒收。
寅○○無罪。
    事      實
壹、掏空國賓陶瓷工業股份有限公司資產部分：
一、癸○○係股票尚未上市之擎碧建設股份有限公司（下稱擎碧公司）總經理及實際
    負責人；癸○○為規避建設公司申請上市的冗長時間（必須成立滿八年）及較高
    資本額（資本額須達新台幣「下同」五億元以上）等特別限制，即藉由公開市場
    買進股票及策略聯盟方式，於民國八十六年七月三十一日臨時股東會，透過董、
    監事改選，取得過半數董事席位，拿下股票已公開上市之國賓陶瓷工業股份有限
    公司（下稱國賓公司）經營權（借殼上市部分，本院於九十年七月十九日以八十
    八年度訴字第八一六號判決無罪），並被選為負責人。
二、癸○○「借殼上市」取得上市之國賓公司經營權後；在擔任負責人期間，並為商
    業會計法所稱之商業負責人，渠與國賓公司係屬委任關係，受委任處理國賓公司
    之事務，竟不思正派經營國賓公司業務，為套取國賓公司資金，彌補自身投資虧
    損，以解決本身之債務危機，竟另基於意圖為自己不法之利益及損害國賓公司之
    利益，明知庚○○（因弱智宣告禁治產）名下之桃園縣桃園市○○○段水汴頭小
    段五四六地號、面積約七二五坪之土地（下稱五四六地號土地）係必須辦理市地
    重劃始得開發之土地，不含土地增值稅（約一千餘萬元）以總價不逾五千萬元價
    格，向巳○○購買上開庚○○名下之土地（上開庚○○名下之土地，稍前庚○○
    以四千一百五十萬元出售予巳○○，惟尚未過戶）；癸○○為掩飾套取鉅額差價
    之不法行為，基於行使偽造私文書之概括犯意，持巳○○交付之庚○○印鑑章，
    於八十六年八月二十三日，利用身為國賓公司董事長職務之便，假藉國賓公司名
    義，並盜用如附表一編號一所示庚○○印章二枚，偽造以一億二仟三百二十五萬
    元，向庚○○買受上開五四六地號土地之買賣契約書及盜用如附表一編號二所示
    庚○○印章四枚，偽造庚○○分別於八十六年八月二十三日、九月三十日、十月
    十六日及八十七年四月二十七日收受一千八百萬元、五千三百萬元、三千一百萬
    元、二千一百二十五萬元之土地款收據四紙（以上收據金額合計一億二仟三百二
    十五萬元），暨持其母黃王深池之印章，盜用如附表一編號三所示黃王深池印章
    一枚，偽造黃王深池於八十七年（月日不詳）收受一百二十三萬二千五百元土地
    仲介佣金之收據一紙。
三、癸○○向巳○○購得上開庚○○名下之土地，為掩飾不法行為，又在國賓公司董
    事童再興、邱榮光、蘇建忠、邵敏娟及陳勝宏等人未出席情況下，偽造於八十六
    年九月六日臨時董事會議事錄決議通過「擬承購桃園市○○○段水汴頭小段五四
    六地號、面積約七二五坪之土地，授權董事長參考鑑價公司所鑑訂之價格，全權
    處理承購等相關事宜」；另並利用不知情之政大不動產鑑定股份有限公司之經理
    陳冠宇、高春松及估價員陳國章等人，出具八六政估字一三四一號之鑑價報告，
    預估庚○○所有之上開五四六地號土地價值一億一仟六佰零一萬四仟八佰元，每
    坪平均單價高達十六萬元之報告書，以取信董、監事及主管機關財政部證券暨期
    貨管理委員會，致生損害於國賓公司，為違背其任務之行為，遂行掏空國賓公司
    資產之目的。
四、國賓公司係股票公開上市之公司，為證券交易法第五條所規定之發行人；癸○○
    在擔任負責人期間，並為商業會計法所稱之商業負責人，渠明知商業負責人應據
    實填製會計憑證及記入帳冊，對於發行人依法規定之帳簿、表冊、財務報告及其
    他有關業務文件之內容，均不得有虛偽記載之情事，竟基於填製不實會計憑證、
    虛偽記載帳簿、表冊、財務報告及其他有關業務上之文件等概括犯意，指示不知
    情之國賓公司財務經理寅○○，以不實事項填製傳票號碼為ＴＺ0000000
    00（金額一仟八百萬元）、ＴＺ000000000（金額一仟二百萬元）、
    ＴＺ000000000（金額二仟四百萬元）、ＴＺ000000000（金
    額五百萬元）、ＴＺ000000000（金額一仟兩百萬元）、ＴＺ0000
    00000（金額兩百萬元）、ＴＺ000000000（金額一仟九百萬元）
    、ＴＺ000000000（金額一千萬元）、ＴＺ000000000（金額
    二仟一百二十五萬元）等九張傳票（以上傳票帳載金額合計一億二仟三百二十五
    萬元）支付土地價款；又指示不知情之寅○○，以不實事項填製傳票號碼ＴＺ0
    00000000、ＴＺ000000000等傳票（金額一百二十三萬二千五
    百元）支付土地仲介佣金，並記入帳冊、表冊、財務報告及其他相關業務文件；
    因前述購地案致使國賓公司在八十七年兩次提列四仟八百四十二萬五仟元及四仟
    零二十八萬九仟元之跌價損失，嚴重損害國賓公司與其全體股東之權益。
貳、偽造華衛電信股份有限公司支票部分：
    華衛電信股份有限公司（下稱華衛公司）於八十六年十一月十日核准設立，癸○○係原任董事長，係從事業務之人；並分別於八十七年二月十二日及同年三月十
    二日，以華衛公司名義至第一商業銀行復興分行及臺灣土地銀行松山分行開立支
    票存款戶；癸○○於八十七年間，鑑於有退票紀錄之人，不能擔任電信事業華衛
    公司負責人，暨實際由其經營之擎碧公司及渠本身資金週轉均相當困難，有退票
    之虞，將影響華衛公司之營運，遂於八十七年十月間，指示劉春玉（與癸○○原
    為夫妻關係，於八十八年五月十一日辦理離婚）委請會計師王珍銑將華衛公司負
    責人轉予劉春玉；嗣於八十八年一月間，因劉春玉財務亦週轉困難，有退票之虞
    ，劉春玉又委請會計師王珍銑將華衛公司負責人轉予午○○；惟華衛公司轉予午
    ○○後，劉春玉向午○○表示：華衛公司未使用完之支票，在公司轉讓過戶完成
    後因找不到，無法一同移轉；致使午○○誤認華衛公司原先申請之支票已遺失，
    便委託公司總經理黃浩與會計小姐於八十八年七月十五日，分別前往第一商業銀
    行復興分行及臺灣土地銀行松山分行，申報掛失止付計票據共一百二十三張（第
    一商業銀行復興分行票號：ＰＡ0000000至ＰＡ0000000、ＰＡ0
    000000至ＰＡ0000000號計二十四張，土地銀行松山分行票號：７
    ０７６０１至７０７６０２、７０７６０４至７０７７００號計九十九張）。詎
    癸○○明知華衛公司已變更負責人，自己已無權再簽發華衛公司之支票，因欲向
    許陳秀鑾及黃永芳購買土地，竟基於意圖為自己不法之所有及意圖供行使之用之
    概括犯意，利用其原先保管華衛公司支票及該公司大、小印章之機會，連續於八
    十八年七月間，在不詳地點，先後取出保管之華衛支票七張，侵占入己，在發票
    人處先後盜用華衛公司大、小章，簽發如附表二編號一之支票三紙及編號二之支
    票四紙，分別交付予許陳秀鑾及黃永芳，而行使之；嗣經許陳秀鑾及黃永芳配偶
    劉馨香分別提示如附表二編號一、二之支票，均遭退票，始查悉上情。
參、案經國賓公司告訴及法務部調查局新竹縣調查站暨臺北市票據交換所函請台北市
    政府警察局松山分局移送臺灣臺北地方法院檢察署偵查起訴。
    理      由
甲、被告癸○○有罪部分：
一、
（一）被告癸○○掏空國賓公司資產部分：
      訊據被告癸○○矢口否認掏空國賓公司資產之犯行，辯稱：國賓公司以一億多
      元，向庚○○買下五四六地號土地，有經過臨時董事會通過，係真實的；款項
      係伊先墊支云云；惟本院查：
    １、被告癸○○辯稱向庚○○買下五四六地號土地，係渠先墊支一億二仟三百二
        十五萬元云云；然迄本院辯論終結時，被告癸○○無法提出支付庚○○上開
        金額之資金證明；又依卷附國賓公司有關本件各期土地款支出之請款單、傳
        票記載之金額、日期，與庚○○出具收據載明收訖各期土地款之金額、日期
        相對照（參見八十九年度偵字第一九一三號案卷第七十一至第九十八頁），
        除其中國賓公司請款單、傳票記載為八十六年十月二日匯入被告癸○○帳戶
        之一千二百萬元外，其支出日期均在庚○○出具收據載明收訖日期之前。再
        查對該筆一千二百萬元之支出憑證，即國賓公司存摺影本（參照八十九年度
        偵字第一九一三號案卷第八十五頁）更發覺該筆一千二百萬元事實上亦係八
        十六年九月三十日即支出。是被告癸○○辯稱購買五四六地號土地，係伊事
        先墊支，核無足採。
    ２、被告癸○○於八十九年十二月二十八日檢察官偵訊時供稱：土地是向巳○○
        買的，當時其沒見過庚○○，對方委託巳○○，其是想這土地貸一億二千萬
        元來供公司用；買土地都是以現金付款給庚○○，後來又改稱是由財務去處
        理把錢匯入庚○○帳戶，付款後才見過庚○○（參見八十九年度偵字第一九
        一三號案卷第二百二十七頁至二百二十八頁）。然衡之常情，國賓公司倘非
        以低價購入土地，且與銀行人員勾結而得貸取高額貸款，或購買土地確有實
        際用途，則以一億二千餘萬元購入土地後再向銀行貸借一億二千萬元，除徒
        然支付利息外，實無任何利益。是被告癸○○顯係欲藉購買土地之名目，行
        掏空國賓公司資產之實，更可證明。
    ３、被告癸○○就其母親黃王深池名義向國賓公司領取一百二十三萬二千五百元
        土地佣金一事，先後辯稱完全不符，且自相予盾，分述如下：是其同意以其
        母黃王深池名義當介紹人去領取這筆佣金；是辰○○介紹的，是辰○○以其
        母名義領取，公司有同意可以領，至於哪一次會議同意的，另外再查報（九
        十一年九月九日調查筆錄）；其母親佣金部分其不是很清楚，可能只是以她
        名義而已，原來是巳○○拿佣金的，後來不曉得為何變成其母親（九十一年
        十月一日調查筆錄）；有關其母佣金部分，其並沒有指示下屬以其母名義領
        佣金，其母親也不知道，應該是其妻同意的（九十一年十二月三十日調查筆
        錄）；不知中間是怎麼談的，後來才查知是其妻或擎碧公司財務部門去與辛○○談的，但其未參與，亦未交待擎碧公司的人去跟國賓公司談（九十二年
        二月十七日調查筆錄）；另證人即被告癸○○之前妻劉春玉於九十二年二月
        十七日本院調查時亦證稱不知有佣金事，亦未以他人名義領取等語；綜上，
        被告癸○○明知其母黃王深池並未經手國賓公司與庚○○間土地買賣仲介事
        ，竟仍偽造收據，以黃王深池名義，向國賓公司領取佣金，應可認定。
    ４、證人巳○○於調查局調查中證稱：伊曾於八十六年八月間透過友人介紹找到
        庚○○，有意購買桃園市○○○段546地號作為投資置產，因該土地鄰近南
        崁交流道長榮貨櫃具增值潛力，伊即於同年九月間與莊簽訂不動產買賣契約
        ，買賣價款為四千一百五十萬元，但因該筆土地有己○○、甲○○、戊○○
        等三名設定抵押權人，且土地並無對外聯絡道路，因此便放棄購買意願，之
        後伊就介紹國賓公司當時之董事長癸○○購買這筆土地，至於國賓公司與庚○○間的買賣詳情，伊並不清楚。因為伊介紹前述土地給癸○○，具伊瞭解
        ，黃即沿用伊與庚○○之買賣契約書，由癸○○支付四千一百萬土地款，其
        中一千餘萬元係繳納土地移轉過戶增值稅，一千八百萬元塗銷己○○、甲○○、戊○○等三名第一順位抵押權，其餘部分則由莊委託未○○律師與癸○○洽辦，可是該買賣契約書仍由伊為買方代表人。所以癸○○向證期會申報
        與庚○○一億二千三百二十五萬元之買賣契約書（買主為國賓公司）可能是
        黃為了賺取差價才偽造另一份買賣契約書。（參見八十九年度偵字第一九一
        三號案卷第二百三十四頁、二百三十五頁）；嗣巳○○於九十一年五月六日
        本院調查時證稱：即使在加上土地增值稅，這塊地價值，也不會超過六千萬
        元等語；另證人未○○律師於八十九年十一月七日調查局調查時陳稱：八十
        七年三月三十日庚○○由其舅子乙○○帶領到伊律師事務所，當時係委託伊
        處理桃園市○○○段水汴頭小段五四六地號土地糾紛，因該筆土地遭人抵押
        設定仍有尾款一千零五時萬元未拿，莊即委託伊拿回此筆尾款，而債務人為
        國賓陶瓷董事長癸○○，經伊向黃查證及瞭解，二人間確有一筆一千零五十
        萬元債務，而黃亦同意清償此筆債務，於八十七年四月十五日立切結書，內
        容為前述土地過戶完成時先行撥付五百萬元，餘款五百五十萬元待癸○○指
        付庚○○一千二百七十七萬元支票取回時，由伊直接撥付剩餘五百五十萬元
        ，約隔數月癸○○依約付款，伊即未再過問此事。第一筆五百萬元係由癸○○以電匯方式匯入伊帳戶，之後再由伊轉匯至庚○○姨子丙○○之帳戶，至
        於黃是以個人名義或國賓公司名義匯款伊已記不清楚，另外五百五十萬元如
        何付款伊已記不清楚，但確定仍是丙○○收到這筆款項。庚○○曾口頭表示
        該筆土價價值四、五千萬元，癸○○並未表達土地買賣總價款，巳○○曾到
        伊事務所一次，是催促伊盡快將該筆土地過戶予國賓陶瓷。（詳八十九年度
        偵字第一九一三號P236-237）。綜合巳○○及未○○上開證詞，不含土地增
        值稅（約一千餘萬元），癸○○以總價不逾五千萬元之價格，向巳○○購買
        上開庚○○名下之土地。是庚○○實際上未收受一億餘元之土地價款，更不
        可能同意出具相關收據。從而本件顯係被告癸○○利用庚○○因出售土地同
        意交付相關文件、印章之機會，盜用庚○○印章，偽造相關土地買賣契約書
        及庚○○已收到土地簽約金及各期土地價款之收據，再藉以掏空國賓公司資
        產，足生損害於庚○○及國賓公司。
    ５、被告寅○○於八十八年九月七日調查局調查時供稱：伊於八十五年間至國賓
        公司服務，擔任財務經理之職務，係公司內最高之財務主管，公司所有帳冊
        、付款等資料均需經過伊審核。八十六年八月董事長癸○○告訴伊，經公司
        董事會通過向地主庚○○購買桃園市○○○段睡便頭小段五四六地號土地，
        並持土地買賣合約書、政大土地鑑價資料及向伊請款，伊要求癸○○必須提
        出地主領款之收據，而當時癸○○亦有提出。加上他是我的上司，所以伊才
        會在覆核欄上蓋章。國賓公司決定購買桃園市○○○段土地時，伊並沒有參
        與，伊付款之程序皆有依照會計程序，至於黃某所提供給伊之土地買賣合約
        書、鑑價報告、庚○○之領款收據、董事會議記錄等資料，是否真實的伊並
        不清楚。（詳八十九年度偵字第一九一三號P58-61）。另被告寅○○於八十
        八年十二月二十二日調查局調查時供稱：伊擔任國賓公司財務經理時不必參
        加董監事會議，伊只參加公司經營會議，而該會議每個月開一次，國賓公司
        支付土地款之會計程序，主要必須具備土地鑑價報告書、董事會議事錄、買
        賣合約書等資料，之後在簽訂合約書當天還要召開記者會、隔天和要上證券
        交易所的網站公告。八十六年九月六日國賓公司八十六年九月份臨時董事會
        伊並未參加，所以不清楚會議情形，而詳細情形要問癸○○才清楚。癸○○
        支付前述桃園市水汴頭土地款新台幣一億二千四百四十八萬元，其中，傳票
        號碼TR0-000000000千八百萬元，TR-000000000千二百萬元、TR0-0000000
        00千四百萬元、TRW-000000000千二百萬元、TＺ0000000000百萬元、
        TR0-00000 0000千九百萬元，為何領款受款人均為癸○○而非地主庚○○
        ，又為何TR0-0000 0000及TR0-000000000百二十三萬二千五百元領款受款
        人，亦為黃母黃王深池而非庚○○？伊於支付前述土地款時，付款流程表單
        由國賓公司財務部來製作，之後癸○○及派擎碧建設公司之人員（黃兼任該
        公司總經理）到國賓公司來請款及匯款，後伊發現領款人為癸○○而非地主
        庚○○，因此八十六年八月二十三日簽呈給黃說明前述買賣土地案土地款不
應先匯入第三者帳戶，如有違反相關規定，董事長及董監事可能要負法律責
        任，而黃表示願負所有法律責任，並在該簽呈上蓋章。八十七年四月間「百
        年建設公司」入主國賓公司，準備辦理增資，所以將公司所有閒置資產委託
        新的鑑價公司重新辦理鑑價，經鑑價結果發現前述該筆土地之實際價格與原
        先之鑑價價格有所差距，所以新任董事長辛○○才對前任董事長癸○○提出
        告訴，以維護股東權益。國賓公司於八十六年八月間購入該土地，短期無法
        開發，致使八十七年三月三十一日提列四千八百四十二萬五千元跌價損失，
        八十七年又再提列四千零二十八萬九千元跌價損失，係真實反映公司之資產
        狀況，並向投資大眾有所交代。（詳八十九年度偵字第一九一三號P62-65）
    ６、依告訴人國賓公司八十九年六月二十一日補充告訴理由狀所附國賓公司八十
        六年九月六日臨時董事會出席會議簽到單、議事錄（參見八十九年度偵字第
        一九一三號案卷第二百零八頁、二百零九頁）顯示，當日童再興、邵敏娟、
        陳勝宏、蘇建忠、邱榮光並未出席該臨時董事會，而會議議事錄卻記載為出
        席，顯見該次議事錄就此確有不實。另國賓公司董事分別於調查局調查時供
        稱：
        ａ、壬○○於八十八年十二月二十二日於調查局調查時陳稱：伊於八十六、
            八十七年間在國賓公司擔任總經理約有七、八個月時間，伊因曾在八十
            年間經友人的介紹下，投資癸○○名下之房地產生意，而與黃某有生意
            往來關係，黃某於八十六年間獨資購買國賓公司經營權成功後，隨即在
            召開董事會時提名伊為該公司總經理；由伊負責工廠營運及業務推展等
            工作；惟伊尚經營乾隆電腦公司，所以承諾黃某僅擔任半年總經理一職
            。伊在國賓公司任職期間，未曾出席過正式的董、監事會議，但曾在八
            十六年間該公司召開股東大會時，接受癸○○的邀請參加董、監事之聚
            餐，餐會中黃某曾口頭向與會者說明渠因甫擔任公司董事長一職，因此
            渠將優先處理該公司在印尼泗水廠出售案及洽購某土地案，希望能獲得
            董、監事支持，由於當時董監事均剛上任，對公司業務並不瞭解，因此
            對黃某之提案，與會者當時均無異議，惟依公司正常運作流程，黃某之
        提案仍須報經董事會討論後，始具正式效力，但是該次聚會後，伊並未
            參與過任何正式董、監事會議。「八十六年九月六日國賓公司八十六年
            九月份董事會議事錄」中，該次會議董事童再興、蘇建忠、丁○○、邱
            榮光等人均未與會，何以會有此份會議紀錄伊並不清楚，伊並未參加該
            次董事會議，該次會議記錄應係偽造（決議通過承購桃園市水汴頭水汴
            頭小段五四六地號土地），以便癸○○先前提議洽購該水汴頭段土地，
            獲得形式合法。伊並不知道該「國賓公司與賣主庚○○之土地買賣契約
            書」存在（該契約書簽訂時間早於前述臨時董事會），癸○○在入主國
            賓公司後，及增設房地產開發營業項目，因此該公司在召開股東會議時
            ，曾有股東當場提案允許董事長在一定金額之額度內，可自行處理房地
            產買賣事宜，並獲在場股東同意通過，伊遂認為前述買賣水汴頭段土地
            一事，應係黃某依其董事長職權自行處理，因此伊並未出面阻止黃某經
            手該段土地買賣事宜。國賓公司實際財務運作係由癸○○掌控，因伊當
            初僅言明兼任時間約半年，因伊在國內時間並不長。癸○○係自行負責
            水汴頭段土地買賣事宜，且偽造國賓公司董事會議事錄，董監事均不知
            情，因此所造成之股東損失（國賓公司於八十六年八月間購入該土地，
            短期無法開發，致使八十七年三月三十一日提列四千八百四十二萬五千
            元跌價損失，八十七年又再提列四千零二十八萬九千元跌價損失），均
            應由黃某一人負責（八十九年度偵字第一九一三號P32-36）。
        ｂ、蘇建忠於八十八年六月十三日於調查局調查時陳稱：伊於八十六年間透
            過丁○○介紹認識當時擎碧建設公司董事長癸○○，黃某邀我集資入主
            國賓瓷，經伊評估後認為不符投資成本效益，故伊拒絕癸○○之邀請，
            伊亦未購買持有國賓瓷股票；之後癸○○又要伊掛名國賓瓷董事，經伊
            推辭，癸○○在正式入主國賓瓷擔任董事長，仍執意將伊列為董事，但
            伊從未參加國賓瓷董監事會，亦未行使董事權利。伊完全不知情國賓瓷
            於八十六年八月二十三日與地主庚○○簽訂桃園市○○○段水汴頭小段
            546地號土地之買賣契約，簽約時伊亦未在場。伊印象中癸○○或國賓
            瓷從未通知伊參加董事會或臨時董事會，因此前筆土地交易伊完全不知
            情。八十六年九月六日國賓瓷九月份臨時董事會議伊根本未參加該次會
            議，該議事錄顯係偽造，議事錄中出席董事，伊僅認識癸○○及丁○○
            ，其他人伊並不認識亦未見過，也未授權癸○○處理水汴頭段土地決議
            案。伊沒有看過政大不動產鑑定股份有限公司陳冠宇、高春松、陳國章
            等三人所製作的政估字第1341號鑑價預估報告。伊沒有背書通過該購地
            案。購買該土地使國賓瓷在財報提列跌價損失八千八百七十一萬四千元
            ，該損失與伊無關，有可能係癸○○等所造成。（八十八年偵字第四七
            0號偵察卷宗P80-82）
        ｃ、邱榮光於八十八年六月十六日於調查局調查時陳稱：癸○○係於八十六
            年六、七月間邀伊投資國賓瓷股票並入主國賓瓷，當時伊是以五百萬元
            之總價，在集中市場一次買進國賓瓷股票一百餘張；因此以伊個人名義
            擔任國賓瓷董事，後來百年建設入主國賓瓷我即未再擔任國賓瓷董事。
            國賓瓷於八十六年八月二十三日與地主庚○○簽訂桃園市○○○段水汴
            頭小段546號土地買賣契約書時，伊完全不知情，簽約時伊亦未在場。
            印象中癸○○或國賓瓷從未通知伊參加董事會議會臨時董事會議，因此
            前筆土地交易伊根本不知道。癸○○於簽約當日給付庚○○一千八百萬
            元一事伊亦不知情。八十六年九月份臨時董事會議伊並未參加，該議事
            錄顯係偽造，該議事錄中顯示出席董事伊僅認識癸○○、劉春玉、陳森
            田、蔡吉義，而童再興伊只見過一次面，其餘均不認識。至於議事錄中
            第二案中「承購桃園市○○○段水汴頭小段546地號，面積725坪土地決
            議案」，伊根本不知道亦未授權癸○○處理。伊從未看過政大不動產鑑
            定公司陳冠宇、高春松、陳國章三人所製作之政估字第1341號鑑價報告
            書。伊只與癸○○聚餐過一次，從未出席過該公司董事會亦未簽到，因
            此伊沒有背書讓癸○○順利簽訂買賣契約書購地之問題。因癸○○當時
            是以投資國賓瓷股票之名，硬將伊掛名為該公司董事，伊從未行使董事
            權利。購買該土地使國賓瓷在財報提列跌價損失八千八百七十一萬四千
            元，該損失與伊無關，有可能係癸○○等所造成。（詳八十八年偵字第
            四七0號偵察卷宗P101-103）
        ｄ、童再興於八十八年七月一日於調查局調查時陳稱：八十六年間因擎碧建
            設董事長癸○○與TVBS董事長邱復生有業務往來關係，因此黃某邀請邱
            董合作投資，邱董於是派伊出任國賓瓷董事，但實際上伊是擎碧建設轉
            投資之投資公司的法人代表出席董事，伊一直都未持有國賓瓷股票。國
            賓瓷於八十六年八月二十三日與地主庚○○簽訂桃園市○○○段水汴頭
            小段546號土地買賣契約書時，伊完全不知情，簽約時伊亦未在場。八
            十六年九月六日國賓八十六年九月份臨時董事會，伊僅有出席在出席人
            員處跟癸○○打招呼之後便離開，根本沒有參加該次會議及討論事項，
            亦不可能授權癸○○全權處理土地承購事宜。伊從未看過政大不動產鑑
            定公司陳冠宇、高春松、陳國章三人所製作之政估字第1341號鑑價報告
            書。購買該土地使國賓瓷在財報提列跌價損失八千八百七十一萬四千元
            ，由於伊不知道該筆土地交易，所以伊不需要解釋。伊從未行使董事權
            利。（詳八十八年偵字第四七0號偵察卷宗P104-106）。
        綜上，足見該議事錄係國賓公司當時之負責人癸○○所偽造，且足生損害於
        國賓公司。
    ７、查國賓公司為股票公開上市之公司，為證券交易法第五條規定之發行人，被
        告癸○○為國賓公司之負責人，並為商業負責人；竟為套取國賓公司資金，
        彌補自身投資虧損，以解決本身之債務危機，渠偽造以一億二仟三百二十五
        萬元，向庚○○買受上開五四六地號土地之買賣契約書及偽造庚○○分別於
        八十六年八月二十三日、九月三十日、十月十六日及八十七年四月二十七日
        收受一千八百萬元、五千三百萬元、三千一百萬元、二千一百二十五萬元之
        土地款收據，暨偽造於八十六年九月六日臨時董事會議事錄，虛灌購地成本
        ，使不知情之公司職員據以製作不實之帳簿、表冊、傳票、財務報告及其他
        有關業務文件，足以生損害於國賓公司及主管機關查核文件內容之正確性。
        是被告癸○○涉犯刑法背信、行使偽造私文書罪及違反證券交易法第一百七
        十九條、第一百七十四條第一項第五款之連續虛偽記載帳簿、表冊、傳票、
        財務報告罪與商業會計法第七十一條第一款款之罪，均堪以認定。
（二）侵占及偽造華衛公司支票部分：
      訊據被告癸○○矢口否認侵占及偽造華衛公司支票之犯行，辯稱：華衛公司仍
      屬伊所有，華衛公司伊交給配偶劉春玉全權負責；屬伊所有之公司，伊當然可
      開立支票；伊不知道華衛公司已被過戶予午○○，支票已被午○○掛失云云。
      惟本院查：
      １、依卷附台北市政府建設局函、華衛公司變更登記事項卡、華衛公司支票存
          款印鑑卡、票據掛失止付通知書、遺失票據申報書、如附表二支票七紙、
          退票理由書及本院九十一年度易字第一四一二號判決書等文件；足可證明
          華衛公司於八十六年十一月十日核准設立，癸○○係原任董事長；並分別
          於八十七年二月十二日及同年三月十二日，以華衛公司名義至第一商業銀
          行復興分行及臺灣土地銀行松山分行開立支票存款戶；華衛公司負責人，
          於八十七年十月間，由癸○○移轉予劉春玉；於八十八年一月間，又由劉
          春玉移轉予午○○；嗣午○○於八十八年七月十五日委託公司總經理黃浩
          與會計小姐，分別前往第一商業銀行復興分行及臺灣土地銀行松山分行，
          申報掛失止付計票據共一百二十三張（第一商業銀行復興分行票號：ＰＡ
          0000000至ＰＡ0000000、ＰＡ0000000至ＰＡ00
          00000號計二十四張，土地銀行松山分行票號：７０７６０１至７０
          ７６０２、７０７６０４至７０７７００號計九十九張）。癸○○於八十
          八年七月間，簽發如附表二編號一之支票三紙及編號二之支票四紙，分別
          交付予許陳秀鑾及黃永芳。以上事實，被告癸○○亦不否認。
      ２、本件有爭執部分，係被告癸○○對華衛公司負責人，於八十七年十月間，
          由癸○○移轉予劉春玉；於八十八年一月間，又由劉春玉移轉予午○○；
          被告癸○○是否知情。經查：
          ａ、公司負責人變更，有一定程序，且負責人須親自參與；除非被他人持
              偽造文件，偷偷變更，否則負責人不可能不知情；本件華衛公司負責
              人於八十七年十月間，由癸○○移轉予劉春玉；於八十八年一月間，
              又由劉春玉移轉予午○○，並未發現有人持偽造文件，虛偽變更情事
              。
          ｂ、癸○○配偶劉春玉（與癸○○原為夫妻關係，於八十八年五月十一日
              辦理離婚）於八十九年二月二十四日檢察官偵訊時陳稱：當時有規定
              退票的人，不可能當華衛負責人，所以才由午○○當人頭（詳八十九
              年偵緝字第三一八號偵查卷一P20）；由以上劉春玉證詞，可知於八
              十七年間，癸○○鑑於實際由其經營之擎碧公司及渠本身資金週轉均
              相當困難，有退票之虞，將影響華衛公司之營運，遂於八十七年十月
              間，將華衛公司負責人轉予劉春玉；嗣於八十八年一月間，因劉春玉
              財務亦週轉困難，有退票之虞，劉春玉又將華衛公司轉予午○○。
          ｃ、癸○○與劉春玉目前雖已離婚（與癸○○原為夫妻關係，於八十八年
              五月十一日辦理離婚）；惟癸○○於八十七年十月間，將華衛公司負
              責人轉予劉春玉；劉春玉於八十八年一月間，將華衛公司轉予午○○
              時，癸○○與劉春玉婚姻關係仍存續中，衡之社會常情，被告癸○○
              不可能不知情。
          ｄ、午○○於八十八年十一月四日檢察官偵訊時復指稱：伊是華衛公司之
              負責人，前手係子○○○，伊於八十八年元月五日接任董事長時，黃
              銘坤及子○○○，並沒有提到華衛掛失的一百二十三張支票。現在的
              總經理（即黃浩）就是子○○○當時的總經理，當時移交時，黃浩總
              經理也在場，沒有提到這些支票；這些支票是子○○○打電話給我們
              總經理黃浩，我們才去掛失止付；這些票就伊瞭解，都是癸○○開的
              票，伊去掛失止付，以一般程序處理，而且印鑑也不符，不是黃劉春
              玉的印鑑，也不是華衛的銀行印鑑，也不是伊的印鑑，印鑑都是不符
              的，大小章都不符。（詳八十八年偵字第二０四一二號偵查卷P46-47
              ）。
          ｅ、華衛公司於第一商業銀行復興分行、帳號０３２５６-８支票存款戶
              內，並無存款。
      ３、綜上，足可證明被告癸○○明知其自八十七年十月二十六日起，已非華衛
          公司負責人，已無權代表華衛公司簽立支票，竟仍連續多次簽發華衛公司
          名義之支票，其侵占及偽造華衛公司支票部分，犯罪事證明確；其上開所
          辯：華衛公司仍屬伊所有，華衛公司伊交給配偶劉春玉全權負責；屬伊所
          有之公司，伊當然可開立支票；伊不知道華衛公司已被過戶予午○○，支
          票已被午○○掛失云云，純屬卸責之詞，不足採信。其侵占及偽造支票犯
          行堪以認定，應予依法論科。
二、論罪法條
（一）被告癸○○掏空國賓公司資產部分：
      查國賓公司為股票公開上市之公司，為證券交易法第五條規定之發行人，被告
      癸○○為國賓公司之負責人，並為商業負責人，渠偽造以一億二仟三百二十五
      萬元，向庚○○買受上開五四六地號土地之買賣契約書及偽造庚○○分別於八
      十六年八月二十三日、九月三十日、十月十六日及八十七年四月二十七日收受
      一千八百萬元、五千三百萬元、三千一百萬元、二千一百二十五萬元之土地款
      收據，暨偽造於八十六年九月六日臨時董事會議事錄，虛灌購地成本，使不知
      情之公司職員據以製作不實之帳簿、表冊、傳票、財務報告及其他有關業務文
      件，足以生損害於國賓公司及主管機關查核文件內容之正確性。核被告癸○○
      所為，係犯刑法第二百十六條、第二百十條之行使偽造私文書罪、證券交易法
      第一百七十九條、第一百七十四條第一項第五款之罪（證券交易法第一百七十
      九條規定係處罰為行為之負責人，自非代罰之性質，最高法院九十年度臺上字
      第七八八四號裁判意旨參照；又本罪為刑法第二百十六條、第二百十五條之行
      使業務上登載不實文書罪之特別規定，應優先適用。）、商業會計法第七十一
      條第一款之罪（而商業會計法第七十一條第一款之罪為刑法第二百十五條業務
      上登載不實罪之特別規定，應優先適用，不另論業務上登載不實罪。）及刑法
      第三百四十二條第一項之背信罪；又按證券交易法第一百七十四條分別於八十
      九年七月十九日、九十一年二月六日經總統令公布修正並已施行，修正前之法
      定刑為五年以下有期徒刑、拘役或科或併科二十萬元以下罰金，修正後之法定
      刑關於罰金部分則提高為新臺幣二百四十萬元，比較新舊法之規定，新法之規
      定對被告癸○○不利，應依刑法第二條第一項但書規定，適用修正前證券交易
      法第一百七十九條、第一百七十四條第一項第五款規定處斷。被告癸○○偽造
      買賣契約書及偽造收據，其盜用印章，用以偽造私文書，其盜用印章之行為係
      偽造私文書之部分行為，又其偽造私文書後進而行使，偽造之低度行為應為行
      使之高度行為所吸收，均不另論罪；被告癸○○係持巳○○交付之庚○○印鑑
      章，盜用庚○○印章，而偽造上開五四六地號土地之買賣契約書及收款收據，
      公訴人指稱被告癸○○係偽造庚○○印鑑章，尚有誤會，併予指明。被告癸○○虛灌購地成本，使不知情之財務經理寅○○等人據以製作不實之帳簿、表冊
      、傳票、財務報告及其他有關業務文件，應成立間接正犯。被告癸○○先後多
      次行使偽造私文書及先後多次指示財務經理寅○○等人據以製作不實之帳簿、
      表冊、傳票、財務報告及其他有關業務文件之犯行，均時間緊接，罪名與構成
      要件相同，顯均係基於概括犯意而為，均應依連續犯規定論以一罪，並加重其
      刑。被告癸○○所犯證券交易法第一百七十九條、第一百七十四條第一項第五
      款之連續虛偽記載帳簿、表冊、傳票、財務報告罪與商業會計法第七十一條第
      一款款之罪，係一行為觸犯數罪名，應依刑法第五十五條想像競合犯規定，從
      一重之證券交易法第一百七十九條、第一百七十四條第一項第五款之連續虛偽
      記載帳簿、表冊、傳票、財務報告罪處斷。又被告癸○○所犯證券交易法第一
      百七十九條、第一百七十四條第一項第五款之連續虛偽記載帳簿、表冊、傳票
      、財務報告罪、刑法第三百四十二條第一項之背信罪、刑法第二百十六條、第
      二百十條之行使偽造私文書罪，有方法目的之牽連關係，依刑法第五十五條規
      定，從一重之證券交易法第一百七十九條、第一百七十四條第一項第五款之罪
      處斷。
（二）侵占及偽造華衛公司支票部分：
      被告癸○○利用保管華衛公司空白支票及公司大、小印章之機會，盜用印章於
      華衛公司空白支票上，而侵占及偽造支票，核其所為，係犯刑法第三百三十六
      條第二項業務侵占罪（業務侵占罪部分業經蒞庭檢察官追加）及第二百零一條
      第一項偽造有價證券罪。被告癸○○係利用保管華衛公司公司大、小印章之機
      會，偽造有價證券，公訴人指稱被告癸○○係偽造華衛公司印鑑章，尚有誤會
      ，併予指明。其盜用印章行為為偽造有價證券之部分行為；行使偽造有價證券
      之低度行為復為偽造有價證券之高度行為所吸收，均不論罪。被告數業務侵占
      及偽造有價證券罪犯行，時間緊接，所犯構成要件相同之罪名，顯係基於概括
      之犯意反覆為之，為連續犯，應依刑法第五十六條規定論以一罪，並依法加重
      其刑。被告癸○○所犯上開刑法第三百三十六條第二項業務侵占罪及第二百零
      一條第一項偽造有價證券罪，有方法目的之牽連關係，依刑法第五十五條規定
      ，從一重之第二百零一條第一項偽造有價證券之罪處斷。
（三）被告癸○○所犯掏空國賓公司資產及偽造華衛公司支票二罪間，犯意各別，行
      為互殊，應予分論併罰。
（四）「借殼上市」方便企業籌集資金，擴大投資規模，有利企業集團的財務運作，
      不一定構成犯罪；如有心經營，可讓企業版圖擴大。惟國內「借殼上市」，大
      都變質，如把塑膠或倉儲公司變成電子公司，或把製造陶瓷或賣豬肉的公司變
      成建設公司。更有以策略聯盟、交叉持股等方式炒作股價；等而下之者，甚至
      掏空被入主上市公司之資產。如漢陽集團入主國揚實業、廣宇科技，新巨群集
      團入主台芳、亞瑟、普大，廣三建設介入順大裕、中企．．．等等，都是比較
      具體的借殼上市實例。本件係典型尚未上市之建設公司，「借殼上市」並掏空
      上市公司資產之案例，被告癸○○係股票尚未上市之擎碧公司總經理及實際負
      責人；癸○○為規避建設公司申請上市的冗長時間（必須成立滿八年）及較高
      資本額（資本額須達五億元以上）等特別限制，即藉由公開市場買進股票及策
      略聯盟方式，於八十六年七月三十一日臨時股東會，透過董、監事改選，取得
      過半數董事席位，拿下股票已公開上市之國賓公司經營權，並被選為負責人。
      癸○○「借殼上市」取得上市之國賓公司經營權後；在擔任負責人期間，不思
      正派經營國賓公司業務，為彌補自身投資虧損，竟買入不具開發價值之土地，
      並偽造高達一億二仟三百二十五萬元之土地買賣契約書，套取國賓公司資金，
      使國賓公司蒙受八千八百七十一萬四千元之損失，投資國賓公司之投資人均蒙
      受其害；另本院審酌被告癸○○犯罪所得之利益龐大，嚴重危害社會金融秩序
      ，事後復飾詞刑責之態度等一切情狀，量處如主文所示之刑，並定其應執行之
      刑，以資懲儆。末審酌被告癸○○之資力及因犯罪所得之利益，併量處如主文
      所示之罰金刑（超過法定刑之宣告罰金，係依刑法第五十八條審酌犯人所得之
      利益酌量加重），並諭知罰金易服勞役之折算標準，以資懲儆。如附表二編號
      一、二所示偽造之支票七張，均應依刑法第二百零五條宣告沒收。另被告癸○○係盜用巳○○交付之庚○○印鑑章，尚不能依刑法第二百十九條沒收，併予
      敘明。
三、又被告癸○○指示不知情之寅○○，以不實事項填製傳票號碼ＴＺ000000
    000、ＴＺ000000000等傳票（金額一百二十三萬二千五百元）支付
    土地仲介佣金，並記入帳冊、表冊、財務報告及其他相關業務文件之犯行及利用
    其原先保管華衛公司支票及該公司大、小印章之機會，連續於八十八年七月間，
    在不詳地點，在發票人處先後盜用華衛公司大、小章，簽發如附表二編號二之支
    票四紙，交付予黃永芳之犯行，雖均未經公訴人起訴，然該部分事實與公訴人起
    訴之犯罪事實均具有連續犯之裁判上一罪關係，為起訴效力所及，本院自應併於
    審究，附此敘明。
乙、被告寅○○無罪部分
一、公訴意旨略以：被告寅○○為國賓公司之財務經理，為受國賓公司委任處理會計
    事務之人員，明知依土地買賣契約書內容應付款予地主庚○○，竟意圖為癸○○
    不法之利益，依癸○○指示，以不實事項填製傳票號碼ＴＺ000000000
    （金額一仟八百萬元，請款單受款人為國賓公司前副理丑○○）、ＴＺ0000
    00000（金額一仟兩百萬元）、ＴＺ000000000（金額二仟四百萬
    元）、ＴＺ000000000（金額一仟兩百萬元）、ＴＺ00000000
    0（金額二百萬元）、ＴＺ000000000（金額一仟九百萬元）等之請款
    單，並在覆核欄核章，俟後款項匯入癸○○在彰化銀行之帳戶內，另傳票號碼Ｔ
    Ｚ000000000（金額一千萬元）、ＴＺ000000000（金額二仟
    一百二十五萬元）等土地價款，亦經癸○○分別指示國賓公司前任總經理壬○○
    、擎碧公司前職員卯○○代簽字後再由癸○○領走，因前述購地案致使國賓公司
    在八十七年兩次提列四仟八百四十二萬五仟元及四仟零二十八萬九仟元之跌價損
    失，嚴重損害國賓公司與其全體股東之權益。因認被告寅○○涉犯刑法第三百四
    十二條第一項之背信罪、第二百十五條業務登載不實及商業會計法第七十一條第
    一款明知不實事項而填製會計憑證之罪嫌等語。
二、公訴人認被告寅○○涉犯右揭犯行，無非以被告寅○○身為國賓公司之財務經理
    ，國賓公司向庚○○購買五四六地號土地，付款未直接支付予庚○○，為主要論
    據。被告寅○○坦承國賓公司向庚○○購買五四六地號土地，付款未直接支付予
    庚○○之事實，惟堅詞否認右揭犯行，辯稱：國賓公司負責人癸○○提出國賓公
    司以一億二仟三百二十五萬元，向庚○○買受上開五四六地號土地之買賣契約書
    及庚○○分別於八十六年八月二十三日、九月三十日、十月十六日及八十七年四
    月二十七日收受一千八百萬元、五千三百萬元、三千一百萬元、二千一百二十五
萬元之土地款收據；且癸○○堅決表示因國賓公司無現金，購買土地之款項，係
    渠事先墊款等語。
三、按犯罪事實應依證據認定，無證據不得推定其犯罪事實；又不能證明被告犯罪者
    ，應諭知無罪之判決，刑事訴訟法第一百五十四條、第三百零一條第一項分別定
    有明文。次按被告之自白，不得作為有罪判決之唯一證據，仍應調查其他必要之
    證據，以察其是否與事實相符，刑事訴訟法第一百五十六條第二項亦有明文。第
    按認定不利於被告之事實須依積極證據，苟積極證據不足為不利於被告事實之認
    定時，即應為有利於被告之認定（最高法院三十年臺上字第八一六號判例參照）
    。又事實之認定，應憑證據，如未能發現相當證據，或證據不足以證明，自不能
    以推測或擬制之方法，以為裁判基礎（最高法院四十年臺上八六號判例參照）；
    又認定犯罪事實所憑之證據，雖不以直接證據為限，間接證據亦包括在內；然而
    無論直接或間接證據，其為訴訟上之證明，須於通常一般之人均不致有所懷疑，
    而得確信其為真實之程度者，始得據為有罪之認定（最高法院七十六年臺上字第
    四九八六號判例參照）。
四、經查本件並無積極證據證明被告寅○○參與偽造以一億二仟三百二十五萬元，向
    庚○○買受上開五四六地號土地之買賣契約書及偽造庚○○分別於八十六年八月
    二十三日、九月三十日、十月十六日及八十七年四月二十七日收受一千八百萬元
    、五千三百萬元、三千一百萬元、二千一百二十五萬元之土地款收據（以上收據
    金額合計一億二仟三百二十五萬元）；亦無積極證據證明被告寅○○知悉被告癸○○偽造上開土地買賣契約書及土地款收據之行為。第查被告癸○○係被告寅○○之老板，癸○○向寅○○表示國賓公司向庚○○購買五四六地號土地，係渠事
    先墊款，且提出國賓公司以一億二仟三百二十五萬元，向庚○○買受上開五四六
    地號土地之買賣契約書及庚○○分別於八十六年八月二十三日、九月三十日、十
    月十六日及八十七年四月二十七日收受一千八百萬元、五千三百萬元、三千一百
    萬元、二千一百二十五萬元之土地款收據，被告寅○○採信老板說詞，製作傳票
    ，記入帳簿、表冊，衡之社會常情，並無違背；綜上所述，公訴人所舉之證據既
    不足以證明被告寅○○有本件刑法背信罪、業務登載不實及商業會計法明知不實
    事項而填製會計憑證之犯行，本院依職權調查全部證據後，亦查無證據足認被告
    寅○○有公訴人所指之右揭犯行；是被告寅○○上開辯稱：國賓公司負責人癸○○提出國賓公司以一億二仟三百二十五萬元，向庚○○買受上開五四六地號土地
    之買賣契約書及庚○○分別於八十六年八月二十三日、九月三十日、十月十六日
    及八十七年四月二十七日收受一千八百萬元、五千三百萬元、三千一百萬元、二
    千一百二十五萬元之土地款收據；且癸○○堅決表示因國賓公司無現金，購買土
    地之款項，係渠事先墊款等語，尚非不可採信。此外，復查無其他積極事證足認
    被告有何公訴人所指之犯行，揆諸前揭判例意旨及說明，其罪嫌即屬未足，自應
    為被告寅○○無罪之諭知。
據上論斷，應依刑事訴訟法第二百九十九條第一項前段、第三百零一條第一項，修正
前證券交易法第一百七十九條、第一百七十四條第一項第五款、商業會計法第七十一
條第一款，刑法第十一條前段、第二條第一項但書、第五十六條、第三百四十二條第
一項、第二百十六條、第二百十條、第二百零一條第一項、第三百三十六條第二項、
第五十五條、第四十二條第三項、第五十八條、第二百零五條、第五十一條第五款，
罰金罰鍰提高標準條例第一條前段，判決如主文。
本案經檢察官楊朝森到庭執行職務
中      華      民        國    九十二    年      六    月    十七     日
                                    臺灣臺北地方法院刑事第七庭
                                        法  官    梁耀鑌
右正本證明與原本無異。
如不服本判決，應於判決送達後十日內向本院提出上訴狀(應抄附繕本)。告訴人
或被害人如對於本判決不服者，應具備理由請求檢察官上訴，其上訴期間之計算
係以檢察官收受判決正本之日期為準。
                                        書記官    楊志純
中      華      民        國    九十二    年      六    月    十七     日
附錄本案論罪科刑法全文：
八十六年五月七日修正公布之證券交易法第一百七十四條
有左列情事之一者，處五年以下有期徒刑、拘役或科或併科二十萬元以下罰金；
一、於依本法第三十條、第四十四條第一項至第三項或第九十三條規定之申請事項為
    虛偽之記載者。
二、對有價證券之行情或認募核准之重要事項為虛偽之記載而散布於眾者。
三、發行人或其負責人、職員有第三十二條第一項之情事，而無同條第二項免責事由
    者。
四、發行人或其關係人、證券商或其委託人，證券商同業公會、證券商交易所或第十
    八條所定事業，對於主管機關命運提出之帳簿、表冊、文件或其他參考或報告資
    料之內容有虛偽之記載者。
五、發行人、證券商、證券商同業公會、證券商交易所或第十八條所定事業，於依法
    或主管機關基於法律所發布之命令規定之帳簿、表冊、傳票、財務報告或其他有
    關業務文件之內容有虛偽之記載者。
六、就發行人或某種有價證券之交易，依據不實之資料，作投資上之判斷，而以報刊
    、文書、廣播、電影或其他方法表示之者。
七、會計師或律師，於查核公司有關證券交易之契約、報告書或證明文件時，為不實
    之簽證者。
主管機關對於前項第七款之其情事，得予以停至執行簽證工作之處分。
商業會計法第七十一條
商業負責人、主辦及經辦會計人員或依法受託代他人處理會計事務之人員
有左列情事之一者，處五年以下有期徒刑、拘役或科或併科新臺幣十五萬
元以下罰金：
一  以明知為不實之事項，而填製會計憑證或記入帳冊者。
二  故意使應保存之會計憑證、帳簿報表滅失毀損者。
三  意圖不法之利益而偽造、變造會計憑證、帳簿報表內容或撕毀其頁數
    者。
四  故意遺漏會計事項不為記錄，致使財務報表發生不實之結果者。
五  其他利用不正當方法，致使會計事項或財務報表發生不實之結果者。
刑法第三百四十二條
為他人處理事務，意圖為自己或第三人不法之利益，或損害本人之利益，
而為違背其任務之行為，致生損害於本人之財產或其他利益者，處五年以
下有期徒刑、拘役或科或併科一千元以下罰金。
前項之未遂犯罰之。
刑法第二百一十六條
行使第二百十條至第二百十五條之文書者，依偽造、變造文書或登載不實
事項或使登載不實事項之規定處斷。
刑法第二百十條
偽造、變造私文書，足以生損害於公眾或他人者，處五年以下有期徒刑。
刑法第二百零一條
意圖供行使之用，而偽造、變造公債票、公司股票或其他有價證券者，處三年以上十
年以下有期徒刑，得併科三千元以下罰金。
行使偽造、變造之公債票、公司股票或其他有價證券，或意圖供行使之用，而收集或
交付於人者，處一年以上七年以下有期徒刑，得併科三千元以下罰金。
刑法第三百三十六條
對於公務上或因公益所持有之物，犯前條第一項之罪者，處一年以上七年以下有期徒
刑，得併科五千元以下罰金。對於業務上所持有之物，犯前條第一項之罪者，處六月
以上五年以下有期徒刑，得併科三千元以下罰金。
前二項之未遂犯罰之。
附表一
編號一、盜用庚○○印章二枚（附於八十六年八月二十三日癸○○偽造之土地買賣契
                            約書上）
編號二、盜用庚○○印章四枚（分別附於八十六年八月二十三日、九月三十日、十月
                            十六日及八十七年四月二十七日癸○○偽造之收據上
）
編號三、盜用黃王深池印章一枚（附於八十七年「月日不詳」收受一百二十三萬二千
                              五百元土地仲介佣金之收據上）
附表二  付款人第一商業銀行復興分行、帳號０３２５６-８
編號一、票號、ＰＡ0000000、金額一百萬元
        票號、ＰＡ0000000、金額一百萬元
        票號、ＰＡ0000000、金額二百萬元
        （以上三張支票交付許陳秀鑾）
編號二、票號、ＰＡ0000000、金額二百五十萬元
        票號、ＰＡ0000000、金額四百萬元
        票號、ＰＡ0000000、金額二百萬元
        票號、ＰＡ0000000、金額二百萬元
        （以上四張支票交付黃永芳）


司法院資訊處製作；財團法人民間司法改革基金會備份。
